【裁判字號】    90,訴緝,31
【裁判日期】    901119
【裁判案由】    違反槍砲彈藥刀械管制條例等
【裁判全文】
臺灣士林地方法院刑事判決                            九十年度訴緝字第三一號
    公  訴  人  臺灣士林地方法院檢察署檢察官
    被      告  乙○○
    指定辯護人  本院公設辯護人  林龍輝
右列被告因違反槍砲彈藥刀械管制條例案件，經檢察官提起公訴（八十八年度偵字第
六二一○號），本院判決如左：
    主  文
乙○○未經許可，持有可發射子彈具有殺傷力之手槍，處有期徒刑伍年陸月，併科罰
金新台幣壹拾萬元，罰金如易服勞役以新台幣玖佰元即銀元參佰元折算壹日。又以加
害生命、身體之事，恐嚇他人，致生危害於安全，處有期徒刑陸月。應執行有期徒刑
伍年拾月，併科罰金新台幣壹拾萬元，罰金如易服勞役以新台幣玖佰元即銀元參佰元
折算壹日。
    事  實
一、乙○○於民國八十七年五月底某日時，在臺北縣三重市某ＫＴＶ店，透過友人何
    獻欽向姓名年籍不詳綽號「阿貴」之成年男子，借得可發射子彈具有殺傷力之美
    國ＢＥＲＥＴＴＡＴ廠口徑九ＭＭ制式手槍一支（槍枝管制編號：000000
    0000號）及可供該手槍使用具有殺傷力之子彈數顆，竟未經許可而無故持有
    前揭手槍及子彈。嗣於同年六月一日凌晨二時許，因與臺北縣汐止市市民代表候
    選人丙○○飲酒後起口角爭執，竟持上開手槍（含手槍內子彈）一支，至臺北縣
    汐止市○○路九號「丙○○競選總部」，朝業已打烊關上鐵捲門之競選總部大門
    連射三槍後逃逸，以恫嚇丙○○，翌日即將手槍歸還「阿貴」。嗣其所射擊之三
    發子彈中，其中一發貫穿鐵捲門後擊中正躺臥於該競選總部內睡覺之守夜人員甲○○大腿（被告所涉毀損及過失傷害犯行，另經檢察官為不起訴處分確定）。甲○○於中槍受傷後立即電話聯絡丙○○報警，經警至現場處理，於屋前馬路上拾
    獲已擊發之彈殼三顆（彈底均標有“AGP 9mm 96”字樣），再於屋內拾得彈頭三
    顆等物，經送內政部警政署刑事警察局鑑驗比對，始循線查悉上情。
二、案經臺北縣警察局汐止分局報請臺灣士林地方法院檢察署檢察官偵查起訴。
    理  由
一、訊據被告乙○○對於右揭時地持槍朝丙○○競選總部射擊三發等情供認不諱，核
    與被害人甲○○、丙○○於警訊、偵查中指訴情節相符，並經證人何獻欽、邱錦
    湘於警訊時證述屬實，且有扣案已擊發之子彈彈頭及彈殼各三顆及現場照片十幀
    附卷可稽，而扣案彈頭、彈殼，經送內政部警政署刑事警察局鑑驗，結果均認係
    同一槍枝所擊發之口徑九ＭＭ子彈彈頭及彈殼，復有該局八十七年六月十一日刑
    鑑字第三七八○七號鑑驗通知書一份在卷可按，另何獻欽因持有手槍一案中，扣
    案手槍經該局試射後發現與本案扣案彈頭、彈殼之紋痕特徵相吻合，認係由該槍
    枝所擊發，此亦有該局八十八年五月二十五日刑鑑字第四八四七六號函一份在
    卷可憑，被告此部分之自白與事實相符，堪可採信。
二、被告雖否認有何恐嚇之犯行，辯稱：當天因為飲酒起爭執，一時氣憤才開槍洩恨
    ，並無恐嚇之意云云。辯護人並以被告對於被害人並無任何惡害之通知，僅持槍
    至被害人服務處開槍，其行為似與恐嚇罪之構成要件有異等語，資為辯護。然查
    ：右揭恐嚇之事實，業據被告於警訊、偵查中及本院調查時坦承甚詳，諸如：「
    ‧‧‧案發當天與朋友喝酒、聊天，據說丙○○為人很囂張，我因酒後生氣，身
    上剛好有一把槍，也沒開過，所以就拿去試試看。」（見偵查卷第九頁）、「‧
    ‧‧我再騎機車到丙○○辦事處，我看到鐵門拉下來，我就開槍，我就坐在機車
    上在馬路對面開槍，然後我就其車回家睡覺。」（見偵查卷第六十六頁反面）、
    「（問：你為何開槍？）我當初喝酒，之前跟他有口角，我是要警告他。」（見
    本院九十年九月十三日訊問筆錄）等語。按衡諸常情，倘有人持槍往住宅或辦公
    處所等處射擊，凡屋內之人均會感到害怕，被告非至愚之人，焉能諉為不知？況
    其亦供稱：「（問：如果有人到你家門口開三槍，你是否會害怕？）一定會害怕
    。」（見本院九十年十一月五日審理筆錄）等語，既然被告明知持槍並開槍會導
    致眾人感覺害怕，竟付諸實行，謂其並無使人生畏怖心，孰人能信？又本件被告
    所射擊三槍，子彈均貫穿大門，恐嚇意味濃厚，在客觀上足以構成威脅，以致被
    害人之生活狀態陷於危險不安之境，能謂被告無將加惡害之旨通知被害人？所辯
    之詞，應係卸責之詞，洵無可採。本件事證已臻明確，被告犯行堪以認定，應依
    法論科。
三、被告未經許可持有美國ＢＥＲＥＴＴＡＴ廠口徑九ＭＭ制式手槍一支（槍枝管制
    編號：0000000000號），核係犯槍砲彈藥刀械管制條例第七條第四項
    之未經許可持有手槍罪。又未經許可持有可供前開手槍使用具有殺傷力之子彈數
    顆，係犯同條例第十二條第四項未經許可持有子彈罪。另被告持槍往被害人競選
    總部開槍行為，係犯刑法第三百零五條之恐嚇罪。所犯持有手槍及子彈二罪間，
    係一行為觸犯數罪名，為想像競合犯，應依刑法第五十五條規定，論以較重之無
    故持有手槍罪。又本件被告係於持有槍彈繼續中，另為恐嚇而持用該槍彈加以實
    施，並無證據證明被告自始即意圖以持有槍彈為犯恐嚇罪之方法，尚難認有牽連
    關係存在，是被告所犯無故持有手槍罪與恐嚇罪二罪間，犯意各別，罪名不同，
    應分論併罰之，公訴人認二罪間有牽連犯之裁判上一罪關係，容有未洽，附此敘
    明。爰審酌被告之素行、生活狀況、智識程度，與被害人僅因酒後口角，即持槍
    示警，恐嚇被害人之犯罪動機、目的、刺激、手段，擁槍自重所生危害甚鉅及犯
    罪後尚能坦承部分犯行，態度尚稱良好，知所悔改，已與被害人達成和解等一切
    情狀，分別量處如主文所示之刑，並定其應執行之刑，併科罰金部分並諭知易服
    勞役之折算標準，以示懲儆。至扣案子彈彈頭及彈殼（彈底均標有“AGP 9mm 96
    ”字樣）各三顆，已於射發後分離，並不具殺傷力，均已非違禁物，爰不為沒收
    之諭知。
四、按八十六年十一月二十四日修正公佈之槍砲彈藥刀械管制條例第十九條第一項規
    定：「犯第七條、第八條、第十條、第十一條、第十二條第一項至第三項、第十
    三條第一項至第三項之罪，經判處有期徒刑者，應於刑之執行完畢或赦免後，令
    入勞動場所，強制工作，其期間為三年。」此項規定不問對行為人有無預防矯治
    其社會危險性之必要，一律宣付強制工作三年，限制其中不具社會危險性之受處
    分人之身體、自由部分，其所採措施與所欲達成預防矯治之目的及所需程度，不
    合憲法第二十三條所定之比例原則。犯上開條例第十九條所定之罪，不問對行為
    人有無預防矯治其社會危險性之必要，一律宣付強制工作三年之部分，與司法院
    大法官會議釋字第四七一號解釋意旨不符，應自解釋公布之日起不予適用，此經
    司法院大法官會議於八十七年十二月十八日著有釋字第四七一號解釋可參。查被
    告乙○○雖係犯槍砲彈藥刀械管制條例第七條第四項、第十二條第四項之持有可
    發射子彈具有殺傷力之手槍及持有子彈罪，並經本院判處有期徒刑，然其犯罪情
    節初始均係單純持有（無證據證明其自始即預備供犯罪之用而持有），且本件犯
    罪，業經本院對其持有槍彈犯行判處有期徒刑五年六月，應足以達到預防其再犯
    之特別目的，依比例原則權衡結果，應認對被告無預防矯治其社會危險性之必要
    ，依據上開司法院大法官會議解釋，並無槍砲彈藥刀械管制條例第十九條第一項
    規定之適用，故不併予宣告於刑之執行完畢或赦免後，令入勞動場所，強制工作
    三年，附此敘明。
據上論斷，應依刑事訴訟法第二百九十九條第一項前段，槍砲彈藥刀械管制條例第七
條第四項、第十二條第四項，刑法第十一條前段、第三百零五條、第五十五條、第五
十一條第五款，罰金罰鍰提高標準條例第一條前段、第二條，判決如主文。
本案經檢察官簡靜玉到庭執行職務
中      華      民      國    九十      年     十一     月     十九     日
                                  臺灣士林地方法院刑事第二庭
                                      法  官  李  昆  霖
右正本證明與原本無異。
如不服本判決，應於判決送達後十日內，向本院提出上訴狀。
                                      書記官  李  佩  真
中      華      民      國    九十      年     十一     月    二十一    日
附錄本案論罪科刑法條全文
槍砲彈藥刀械管制條例第七條第四項
未經許可，無故持有、寄藏或意圖販賣而陳列第一項及第二項所列槍砲之一者，處一
年以上七年以下有期徒刑。
槍砲彈藥刀械管制條例第十二條第四項
未經許可，持有、寄藏或意圖販賣而陳列子彈者，處五年以下有期徒刑，併科新臺幣
三百萬元以下罰金。
刑法第三百零五條
以加害生命、身體、自由、名譽、財產之事恐嚇他人，致生危害於安全者，處二年以
下有期徒刑、拘役或三百元以下罰金。


司法院資訊處製作；財團法人民間司法改革基金會備份。
